【裁判字號】    97,台上,5468
【裁判日期】    971030
【裁判案由】    違反毒品危害防制條例
【裁判全文】
最高法院刑事判決            九十七年度台上字第五四六八號
上  訴  人  甲○○
選任辯護人  王東山律師
            李美寬律師
上  訴  人  乙○○
選任辯護人  王啟安律師
上列上訴人等因違反毒品危害防制條例案件，不服台灣高等法院
中華民國九十七年八月十九日第二審判決（九十七年度上訴字第
二０二二號，起訴案號：台灣板橋地方法院檢察署九十六年度偵
字第一七五００、一七五０一號），提起上訴，本院判決如下：
    主  文
上訴駁回。
    理  由
按刑事訴訟法第三百七十七條規定，上訴於第三審法院，非以判
決違背法令為理由，不得為之。是提起第三審上訴，應以原判決
違背法令為理由，係屬法定要件。如果上訴理由書狀並未依據卷
內訴訟資料，具體指摘原判決不適用何種法則或如何適用不當，
或所指摘原判決違法情事，顯與法律規定得為第三審上訴理由之
違法情形，不相適合時，均應認其上訴為違背法律上之程式，予
以駁回。本件原審經審理結果，認為上訴人甲○○、乙○○（下
稱上訴人等二人）共同販賣第二級毒品甲基安非他命之犯行均明
確，因而撤銷第一審關於上訴人等二人共同販賣第二級毒品三罪
部分之科刑判決，改判仍論其二人以共同販賣第二級毒品三罪刑
（主刑部分：甲○○所犯三罪各處有期徒刑七年四月，定其應執
行之刑為有期徒刑九年；乙○○所犯三罪各處有期徒刑七年，定
其應執行之刑為有期徒刑八年四月）。已詳敘其調查、取捨證據
之結果及憑以認定犯罪事實之心證理由。並就上訴人等二人否認
犯罪之供詞及其等所辯各語認非可採，予以論述指駁。從形式上
觀察，原判決尚無足以影響判決結果之違法情形存在。甲○○上
訴意旨略稱：（一）關於民國九十六年五月二十七日下午三時四
十六分許，乙○○與綽號「阿狗」之人，聯繫約定交付甲基安非
他命之地點，依卷附監聽譯文所示，為甲○○住處，與乙○○於
偵訊時陳稱：在伊住處樓下交付毒品云云不符；又九十六年七月
十四日下午一時許，乙○○與綽號「明哲」約定交付甲基安非他
命，依監聽譯文係甲○○要乙○○先拿二公克甲基安非他命予「
明哲」，並無關於要其至甲○○住處取貨之對話，此與乙○○於
偵訊時證述：伊去甲○○家跟其拿甲基安非他命後，在伊家樓下
交付毒品予「明哲」等語，亦屬不符。原判決就此未予詳查，各
據內容相左之證據，認定原判決事實欄二、(一)及(三)之犯罪事實，
均有判決理由矛盾之違法。（二）卷附監聽譯文內容，僅能證明
證人陳盛得、李詠竹確係譯文中之綽號「阿狗」、「明哲」。然
何以推斷其等證述未向上訴人等二人購買甲基安非他命，係迴護
甲○○或脫免己責之詞？原判決對此有利於甲○○之證據，未說
明不予採納之理由，有判決不備理由之違誤。（三）原判決憑何
證據認定上訴人等二人間，有共同基於意圖營利，販賣甲基安非
他命之證據，未於理由內詳為記載，有判決理由不備之違法等詞
。乙○○上訴意旨略稱：（一）原判決就以下各項均有判決不載
理由之違法：(1)原判決事實認定乙○○有三次販賣甲基安非他命
之犯行，主文論處乙○○以共同販賣第二級毒品三罪刑。然其理
由未說明該三次犯行，究為數罪併罰、接續犯或其他法律關係。
(2)監聽譯文僅可證明電話通訊雙方有談論毒品之事，原判決並未
說明該監聽譯文與證人所述，如何相符，即採為認定乙○○犯共
同販賣第二級毒品罪之論據。(3)原判決認定乙○○有事實欄二所
載販賣第二級毒品之犯行，除依憑乙○○於警詢及偵查中之自白
外，其理由內未說明有何其他補強證據。(4)原判決依一般常人之
經驗法則認定乙○○於警詢時係處於神智清楚之狀態，而未審酌
吸毒已然成癮之乙○○之情形。(5)偵訊光碟中二位便衣警察並非
檢察署之公務員，在場旁聽，與偵查不公開原則有違，何以得採
為證據，原判決就此未加說明。(6)原判決對證人陳盛得所為有利
於乙○○之證言，未予說明不採納之理由。（二）乙○○三次犯
行，究為接續犯或數罪併罰之法律關係，原審未加調查，併有應
於審判期日調查之證據而未予調查及判決不適用法則之違誤。（
三）原判決事實認定乙○○係以代為跑腿之勞務給付換取免費吸
食之利益。然其主文卻論以共同販賣第二級毒品罪刑，有判決不
載理由及理由矛盾之違誤。（四）原判決雖於理由內說明其憑以
認定乙○○主觀上有營利意圖之依據，惟事實欄未就乙○○有該
營利意圖加以記載，於法有違。（五）乙○○於警詢時之自白，
係因警員當時以言語恫嚇，致心生畏懼下所為。初次偵訊時之自
白，則係便衣警員在旁以咳嗽方式示意坦承犯行。上開自白與事
實不符，且係以不正方法取得，無證據能力。原判決認有證據能
力，其採證違法。（六）乙○○所犯，情輕法重，尚非不可憫恕
，原審未適用刑法第五十九條規定酌減其刑，有欠公允衡平等語
。惟查：（一）證據之取捨及事實之認定，係屬事實審法院自由
判斷之職權，此項職權之行使，倘未違背客觀存在之經驗法則與
論理法則，即不得任意指為違法。原判決於理由說明：(1)事實欄
二之(一)所載上訴人等二人於九十六年五月二十七日共同販賣第二
級毒品甲基安非他命予綽號「阿狗」即陳盛得之犯罪事實，據乙
○○於偵訊時陳述明確，並就交易毒品地點、持有甲○○住處鑰
匙、先至甲○○住處拿取甲基安非他命，再交付予「阿狗」等細
節，均有所補充，且所為證述與監聽譯文內容相互勾稽，亦無不
合理之處，自屬可採。(2)事實欄二之(三)所載上訴人等二人於九十
六年七月十四日共同販賣甲基安非他命予綽號「明哲」即李詠竹
之犯罪事實，業經甲○○於偵訊時陳稱：當日下午一時八分四十
八秒伊打電話給乙○○，該次有賣甲基安非他命給與伊聯絡之人
，「二個」是指二公克甲基安非他命，伊要對方找乙○○拿，二
公克賣他五千元（新台幣，下同）等語，且與乙○○於偵訊時證
述：當日下午一時零分五十秒，接聽使用0000000000
號行動電話之人（指綽號「明哲」）來電表示要跟伊拿二公克甲
基安非他命，因對方有打電話給甲○○，甲○○叫他跟伊拿，所
以當天伊就去甲○○家，跟甲○○拿二公克甲基安非他命，再至
伊家樓下交給那個人，有向對方收取五千元，隔天交給甲○○等
語，互核一致，此外，並有上開二次通話之監聽譯文各一份在卷
足憑等由論述甚詳。此屬事實審法院取捨證據、認定事實之職權
合法行使，核與證據法則無違，關於監聽譯文證明力之判斷部分
，亦無判決理由不備或矛盾之違法情形，不得任意指摘，執為第
三審上訴之理由。（二）原判決於理由甲、貳、一之(一)及(三)說明
：0000000000、0000000000號行動電話雖
分別為陳盛得之母「陳黃芙蓉」及李詠竹之父「李聰潭」之名義
，然陳盛得、李詠竹已分別承認上開電話各為其所使用，復有陳
盛得於九十六年六月十二日曾以上開0000000000號行
動電話撥打給甲○○所有之0000000000號行動電話，
及李詠竹於九十六年七月十四日以0000000000號行動
電話撥打乙○○所有之0000000000號行動電話之各該
監聽譯文附卷可按，因認陳盛得、李詠竹確與上訴人等二人有所
認識及聯絡，其等證述未與上訴人等二人通話及購買毒品云云，
係迴護上訴人等二人及脫免己責之詞，無從為有利於上訴人等二
人之認定等情明確（見原判決第一０、一一、一三頁）。上訴意
旨就此指摘，要非適法之第三審上訴理由。（三）原判決事實欄
二已明白認定上訴人等二人有共同基於意圖營利而販賣第二級毒
品甲基安非他命之犯意聯絡之事實；並於理由內說明憑以認定其
等係共同正犯之依據。且敘明上訴人等二人就所犯上開販賣第二
級毒品罪，均有犯意聯絡與行為分擔，依刑法第二十八條規定，
皆為共同正犯。上訴人等二人所犯販賣第二級毒品三罪間，犯意
各別、行為互殊，應予分別論罪併合處罰等旨。又原判決認定乙
○○確有本件三次販賣第二級毒品之犯行，係綜核證人即共同被
告甲○○，證人即購毒者陳盛得、李詠竹等人之證詞，並參酌卷
附監聽譯文及扣案之第二級毒品甲基安非他命、分裝袋、行動電
話等相關卷內證據資料而為論斷，並非僅憑乙○○之自白為其認
定事實之唯一依據。再者，依原判決事實之記載，並未為乙○○
係以代為跑腿之勞務給付換取免費吸食甲基安非他命利益之認定
；況縱有此利益交換之情形，亦無礙其二人為販賣罪共同正犯之
事實認定。上訴人等二人就上開部分係未依卷內訴訟資料而為指
摘，自非適法之第三審上訴理由。（四）原判決已敘明乙○○於
第一審準備程序時供稱：「第一次警詢後，有讓我休息，第二天
再製作一次筆錄」等語，核與卷附二次警詢筆錄所記載二次製作
筆錄時間相隔逾十四小時之情相符，且第二次警詢結束至檢察官
偵訊間亦間隔近六小時，難認乙○○經長時間休息後，尚有疲勞
或神智不清之情形等理由甚詳（見原判決第五頁，理由甲、壹、
一之(二)）。所為論斷核與經驗法則無違，乙○○上訴意旨徒憑己
意執其係吸毒者異於常人而為指摘，要非上訴第三審之合法理由
。（五）原判決就乙○○爭執警詢及偵訊筆錄自白之任意性部分
，已於理由詳敘依勘驗警詢錄音及偵訊光碟之結果，本件並無以
強暴、脅迫、利誘、詐欺、疲勞訊問等不正之方法違法取供之情
形。另就九十六年七月三十日偵查庭何以有二位便衣警察在場，
於理由內載述因檢方人力不足而委請便衣警察代為站庭，偵訊時
由檢察官在場主導，而二位便衣警察係站在偵訊室二個遠端之角
落，離乙○○均有一段距離，且始終亦無任何言語或動作，當無
對乙○○有何施壓之可能等情明確（見原判決第五、六頁，理由
甲、壹、一之(二)），核無乙○○上訴意旨所指判決不備理由之違
法情形，執此指摘，仍非上訴第三審之適法理由。（六）量刑之
輕重，是否適用刑法第五十九條酌減其刑，乃實體法上賦予法院
得為自由裁量之事項。原判決已說明檢察官上訴以第一審判決依
刑法第五十九條規定對乙○○酌減其刑難謂允洽而指摘第一審判
決不當，為有理由，並審酌量刑之情形，而在法定刑度內量處其
刑之理由。原審就刑罰裁量職權之行使，既未逾越法律所規定之
範圍，亦無濫用權限之情形，自不容乙○○任意指摘原審未依同
法第五十九條酌減其刑，而執為第三審上訴之理由。（七）其餘
上訴意旨經核係置原判決所為明白論斷於不顧，仍持已為原判決
指駁之陳詞再事爭辯，或對於事實審法院取捨證據與自由判斷證
據證明力之職權行使，徒以自己之說詞，任意指摘，難認已符合
首揭法定之第三審上訴要件。其等上訴俱違背法律上之程式，均
應予駁回。
據上論結，應依刑事訴訟法第三百九十五條前段，判決如主文。
中    華    民    國  九十七  年    十    月   三十   日
                      最高法院刑事第十庭
                          審判長法官  邵  燕  玲
                                法官  李  伯  道
                                法官  孫  增  同
                                法官  李  英  勇
                                法官  陳  東  誥
      本件正本證明與原本無異
                                      書  記  官
中    華    民    國  九十七  年   十一   月    六    日
                                                     Ｍ


司法院資訊處製作；財團法人民間司法改革基金會備份。
